【裁判字號】    98,台上,6697
【裁判日期】    981112
【裁判案由】    違反毒品危害防制條例
【裁判全文】
最高法院刑事判決            九十八年度台上字第六六九七號
上  訴  人  台灣高等法院檢察署檢察官
被      告  甲○○
上列上訴人因被告違反毒品危害防制條例案件，不服台灣高等法
院中華民國九十六年八月十日第二審判決（九十六年度上訴字第
一二七０號，起訴案號：台灣桃園地方法院檢察署九十五年度偵
字第一九０八三號），提起上訴，本院判決如下：
    主  文
上訴駁回。
    理  由
按刑事訴訟法第三百七十七條規定，上訴於第三審法院，非以判
決違背法令為理由，不得為之。是提起第三審上訴，應以原判決
違背法令為理由，係屬法定要件。如果上訴理由書狀並未依據卷
內訴訟資料，具體指摘原判決不適用何種法則或如何適用不當，
或所指摘原判決違法情事，顯與法律規定得為第三審上訴理由之
違法情形，不相適合時，均應認其上訴為違背法律上之程式，予
以駁回。本件檢察官上訴意旨略稱：(一)、證人游植筌於警詢稱：
之前有向主任（指被告甲○○）購買一小袋（約一克重），錢是
自己拿給他等語。於偵查證稱：為警查扣之第三級毒品愷他命（
下稱愷他命）八包、電子磅秤一台，都是被告所有，大約在民國
九十五年八月間，在桃園市某ＫＴＶ內，以新台幣（下同）五百
元，向被告購買愷他命一小袋等語，已供明向被告購入愷他命之
時間、地點。原判決認「游植筌究於何時間及地點向被告購入若
干數量之毒品，並未確切指述，且若依游植筌於警詢及偵查證述
僅向被告購買愷他命一次，則游植筌當印象深刻，又何以竟不知
其購買之時間、地點及數量」等情，與卷內資料不符，有證據上
理由矛盾之違背法令。(二)、游植筌固於第一審證稱：愷他命係從
包廂撿到，於警詢稱係主任叫伊拿到吧台放，係因臨檢後，警察
查到該愷他命，就說要店裡負責人負責，才說係主任叫伊拿去放
的，在偵查時跟檢察官說，有跟別人購買過五百元愷他命，但不
是向被告購買的等語。然被告於偵查已就扣案愷他命等物為伊所
有一節供明，足認游植筌於第一審之證述係迴護被告，應以其於
偵查之證詞為可信，原判決雖認「游植筌就是否向被告購買愷他
命，先後供述已有不一，已難遽採」，惟並未說明游植筌之警詢
、偵查證詞何以不足採信，應有判決不備理由之違背法令。(三)、
游植筌於偵查中所為證述，係經具結擔保其證詞之真實性及憑信
性，且查無顯不可信情況，得為證據。再施用愷他命者本即無受
刑事追訴處罰之規定，是游植筌縱有施用愷他命，亦無因此而受
刑事追訴處罰之情形，則已難認有符合刑事訴訟法第一百八十一
條所定，證人恐因陳述致自己受刑事追訴或處罰之情形。況游植
筌、被告於警詢時均稱扣案愷他命等物為被告所有，原判決理由
認定「游植筌嗣於第一審亦證稱警詢時因為害怕被牽連，就說扣
案愷他命是被告所有的云云，則游植筌於警詢及偵查之供證述非
無可能係為脫免刑責而為不利於被告之供述」，有違反論理及經
驗法則之違背法令等語。
惟查證據之取捨、證據證明力之判斷，以及事實有無之認定，屬
事實審法院之職權，苟其取捨判斷與認定，並不違背論理法則及
經驗法則，即不容任意指為違法，而執為適法之第三審上訴理由
。又按刑事訴訟上證明之資料，無論其為直接證據或間接證據，
均須達於通常一般之人均不致於有所懷疑，而得確信其為真實之
程度，始得據為有罪之認定，若其關於被告是否犯罪之證明未能
達此程度，而有合理性懷疑之存在，致使無從形成有罪之確信，
根據「罪證有疑，利於被告」之證據法則，即不得遽為不利被告
之認定，其以情況證據（即間接證據）斷罪時，尤須基於該證據
在直接關係上所可證明之他項情況事實，本乎推理作用足以確證
被告有罪，方為合法，不得徒憑主觀上之推想，將一般經驗上有
利被告之其他合理情況逕予排除。本件原判決以被告否認有公訴
意旨所指之販賣愷他命犯行，辯稱略以：伊是聖淘沙ＫＴＶ酒店
主任，警詢時是為息事寧人，始擔罪說查扣東西都是伊的，但除
查扣之現金外，其餘東西都不是伊的，另外跟警察講有賣愷他命
，也是配合警察說法，不是事實等語。而經查：(一)、游植筌於警
詢及偵查中就是否向被告購買愷他命，先後供述不一，且嗣後於
第一審已證稱未向被告購買愷他命。則游植筌於警詢及偵查中之
證述非無可能係為脫免刑責而為不利於被告之供述。而為擔保其
所為不利於被告供述之真實性，自應有足以令人確信其供述為真
實之補強證據，始得據為不利於被告之認定。游植筌於警詢及偵
查中之證述顯無具有較可信之特別情況，復無其他補強證據足證
確與事實相符，實難僅憑游植筌片面指述，即認被告有販賣愷他
命之犯行。(二)、證人即警員陳忠生證稱：未在被告之休息室查獲
愷他命，係在出入口吧台下方找到愷他命等物云云，是難遽認查
扣之物係被告所有。而該愷他命八包、電子磅秤一台等物，經送
鑑定無法比對是否留存被告之指紋。且在被告身上所查扣之現金
，據證人即會計劉慧鳳證稱：當天被告身上所帶之錢是剛發之薪
水以及分得之小費等語，並有薪資表在卷可參。又被告警詢之自
白亦核與游植筌於警詢及偵查時所述向被告購買愷他命情節不符
。被告所辯並未販賣愷他命予游植筌等情，亦非無據。此外，復
查無其他積極證據足以證明被告確有販賣第三級毒品之犯行，認
不能證明被告犯罪，因而撤銷第一審關於被告販賣第三級毒品部
分之不當科刑判決，改判諭知被告無罪。已詳敘述其論斷之理由
，所為論斷亦有卷內資料可資覆按。上訴意旨雖指摘原判決違法
，然查原判所援引游植筌於警詢、偵查所陳之向被告購買愷他命
等詞，並無明確之時間、地點與數量等之陳述，上訴意旨謂原判
決認定游植筌於警詢、偵查未確切指述何時間及地點向被告購入
若干數量之愷他命，與卷內證據資料不符，有證據上理由矛盾之
違背法令云云，並非依據卷內資料執為指摘之合法上訴理由。游
植筌於警詢、偵查中所稱向被告購買愷他命等情，與其於第一審
之證詞不符，原判決已說明不採游植筌於警詢、偵查之供述，此
乃原審採證認事職權之合法行使，不得任意指摘為違法。原判決
並未認定游植筌於偵查具結之證述係無證據能力，亦未援引刑事
訴訟法第一百八十一條規定，認為游植筌前述之證詞不可採，而
係依據游植筌於第一審證稱：第一次被抓到，很緊張，怕被說東
西（指查獲之愷他命）是伊的，所以就說是被告的等語，說明游
植筌警詢、偵查所述非無可能係為脫免刑責，此係證據證明力之
說明。上訴意旨謂游植筌於偵查具結之證述得為證據，原判決認
無證據能力，為違法云云，尚有誤會，亦非依據卷內資料執為指
摘之合法上訴理由。原判決詳細說明被告雖於警詢自白，然與游
植筌於警詢及偵查所述向被告購買愷他命一次之情節不符，且查
扣之愷他命八包、電子磅秤一台等物，經送鑑定無法比對是否留
存被告之指紋。而在被告身上查扣之現金係薪水，被告之自白與
游植筌之證述尚有疑義，難採為被告販賣愷他命之證據等情，因
認被告所辯未販賣愷他命予游植筌等語，堪予採信，此為原審採
證認事職權之合法行使。上訴意旨謂游植筌、被告於警詢均稱扣
案毒品等物為被告所有，足以證明被告犯罪云云，進而指摘原判
決之論斷有違反論理及經驗法則之違背法令，係就原審依憑卷內
資料所為採證認事職權之合法行使，依憑己見任意指為違法，自
非適法之上訴理由。衡以前開說明，本件上訴為違背法律上之程
式，應予駁回。
據上論結，應依刑事訴訟法第三百九十五條前段，判決如主文。
中    華    民    國  九十八  年   十一   月   十二   日
                      最高法院刑事第十三庭
                          審判長法官  賴  忠  星
                                法官  呂  丹  玉
                                法官  吳      燦
                                法官  施  俊  堯
                                法官  蔡  名  曜
      本件正本證明與原本無異
                                      書  記  官
中    華    民    國  九十八  年   十一   月   十六   日
                                                     ｍ


司法院資訊處製作；財團法人民間司法改革基金會備份。
